【裁判字號】    99,交易,10
【裁判日期】    991027
【裁判案由】    過失致死等
【裁判全文】
臺灣高雄地方法院刑事判決              99年度交易字第10號
公  訴  人  臺灣高雄地方法院檢察署檢察官
被      告  乙○○
選任辯護人  樓嘉君律師
上列被告因過失致人於死等案件，經檢察官提起公訴（98年度偵
字第15021 號），本院判決如下：
    主  文
乙○○犯過失致人於死罪，處有期徒刑捌月。
    事  實
一、乙○○領有小型車普通駕駛執照，於民國98年4 月21日上午
    將近10時許，其駕駛車牌號碼6663-UM 號自用小客車，沿高
    雄縣林園鄉省道台25線（即鳳林路）中間快車道由北往南方
    向行駛，行至鳳林路與林園北路之Y 字型交岔路口時，本應
    注意車前狀況及兩車併行之間隔，隨時採取必要之安全措施
    ，而依當時情形，天氣狀況晴、日間有自然光線、路面狀況
    濕潤無缺陷、無障礙物及視距良好，依其之智識、能力亦無
    不能注意之情事，詎其竟疏未注意上情而貿然向該交岔路口
    右方之林園北路前行，適有丁○○（未戴安全帽）騎乘車牌
    號碼KM2-008 號重型機車搭載其母林黃帶娣（有戴安全帽）
    ，亦沿上開省道台25線慢車道由北往南行駛至前開交岔路口
    ，欲向該交岔路口左方之鳳林路直行，而於乙○○自左後方
    超越丁○○、林黃帶娣2 人之際，其所駕駛上開自用小客車
    之右側車身，與丁○○所騎乘之上開機車左手把、左前車頭
    發生擦撞，致丁○○、林黃帶娣人車倒地，丁○○因而受有
    頭部外傷併撕裂傷、左手肘及左手挫擦傷之傷害，林黃帶娣
    則因此受有左側胸部多發性骨折併血氣胸、腦水腫、頭部撕
    裂傷、胸部外傷及出血性休克之傷害，經送建佑醫院急救後
    ，仍於同日上午11時48分許不治死亡。而乙○○於肇事後，
    旋即以其行動電話報警前來處理，復留在事故現場，主動向
    前往事故現場處理，且尚不知肇事者為何人之員警坦承肇事
    ，嗣並接受裁判。
二、案經丁○○訴由高雄縣政府警察局林園分局報請臺灣高雄地
    方法院檢察署檢察官偵查起訴。
    理  由
壹、對於證據能力之判斷
一、按被告以外之人於審判外之言詞或書面陳述，除法律有規定
    者外，不得作為證據，刑事訴訟法第159 條第1 項定有明文
    。又被告以外之人於審判外之陳述，雖不符前4 條之規定，
    而經當事人於審判程序同意作為證據，法院審酌該言詞陳述
    或書面陳述作成時之情況，認為適當者，亦得為證據。當事
    人、代理人或辯護人於法院調查證據時，知有第159 條第1
    項不得為證據之情形，而未於言詞辯論終結前聲明異議者，
    視為有前項之同意，刑事訴訟法第159 條之5 亦定有明文。
    卷附道路交通事故現場圖、道路交通事故調查報告表、臺灣
    高雄地方法院檢察署相驗屍體證明書、檢驗報告書、建佑醫
    院診斷證明書、病歷資料、聯美診所、隆德中醫診所之病歷
    資料、交通部公路總局第三區養護工程處函文、高雄縣政府
    警察局函文、承辦警員出具之職務報告、網路電子地圖，均
    係被告以外之人於審判外之書面陳述，而檢察官、被告乙○○及其辯護人，就上開書面陳述，未於本院審理過程中聲明
    異議，本院並審酌前開書面陳述作成時之情況均屬正常，所
    取得過程並無瑕疵，且與本案相關之待證事實具有關連性，
    認適當作為證據，依前開刑事訴訟法第159 條之5 之規定，
    認上開陳述均具有證據能力。
二、次按，被告以外之人於偵查中向檢察官所為之陳述，除顯有
    不可信之情況者外，得為證據，刑事訴訟法第159 條之1 第
    2 項定有明文。本件告訴人丁○○於檢察官偵查中所為之證
    述內容，業經其具結擔保其證詞之真實性，且經本院提示後
    ，檢察官、被告及其辯護人對上開證詞之證據能力不爭執，
    而綜合本案全部卷證，並無發現顯不可信之情事，復與本案
    相關之待證事實具有關連性，依前揭刑事訴訟法第159 條之
    1 第2 項規定，自應具有證據能力。
三、另按，除顯有不可信之情況外，公務員職務上製作之紀錄文
    書、證明文書，從事業務之人於業務上或通常業務過程所須
    製作之紀錄文書、證明文書，均得為證據，刑事訴訟法第15
    9 條之4 第1 、2 款定有明文。卷附被告之駕駛執照資料查
    詢結果、中央健康保險局高屏分局所檢送之被害人林黃帶娣
    門診就醫紀錄明細表，分別屬於上開2 款規定所示之紀錄文
    書，且經本院提示後，檢察官、被告及其辯護人對該等證據
    之證據能力不爭執，是無顯不可信之情況，並與本案相關之
    待證事實具有關連性，依上開規定，應具有證據能力。
四、卷附臺灣省車輛行車事故覆議鑑定委員會、臺灣省高屏澎區
    車輛行車事故鑑定委員會所出具之鑑定意見書，雖係被告以
    外之人於審判外之書面陳述，然該等鑑定係經檢察官及本院
    囑託下所為之鑑定，依刑事訴訟法第208 條規定，其鑑定意
    見應有證據能力。
五、卷附之相關蒐證相片，均係利用機械力攝錄畫面後，再將該
    等畫面客觀、自然呈現之物，此與「供述證據」係供述者對
    於有關體驗之事實，經由知覺、記憶、表現、敘述或敘述性
    動作等過程予以傳達者自為不同，其本質上屬物證之一種，
    非屬供述證據，不適用傳聞法則，且與被告本件犯行有相當
    之關聯性，又非不法取得，自應具有證據能力。
貳、實體方面
一、訊據被告固不否認其於前揭時、地，有駕駛前開自用小客車
    ，與由告訴人丁○○所騎乘、搭載被害人林黃帶娣之上開機
    車發生擦撞，而告訴人丁○○並因此受有前揭傷害之事實，
    然矢口否認有何過失致人於死及過失傷害犯行，辯稱：伊的
    車子與丁○○的機車發生擦撞後，伊馬上就撥打110 報案，
    嗣於救護車還未到場前，丁○○的姊夫壬○○就騎乘機車來
    到事故現場，之後丁○○的姊姊戊○○才到該處。壬○○在
    事故現場時，有向伊表示一般車禍事故發生後，若傷者趴成
    像林黃帶娣這樣子的，都是死掉的比較多。而因丁○○於車
    禍發生當時，身上並沒有帶行動電話，無法通知壬○○到場
    ，是伊認為壬○○不可能那麼快就到達現場，且當時壬○○
    對於林黃帶娣的狀況，又表現的很冷漠，所以伊認為本件係
    假車禍，壬○○是早就在事故現場等待云云。經查：
（一）被告於98年4 月21日上午9 時許將近10時許，駕駛車牌號
      碼6663-UM 號自用小客車，沿高雄縣林園鄉省道台25線（
      即鳳林路）中間快車道由北往南方向行駛，行至鳳林路與
      林園北路之Y 字型交岔路口，欲向該交岔路口右方之林園
      北路前行時，適有告訴人丁○○騎乘車牌號碼KM2-008 號
      重型機車搭載被害人林黃帶娣，沿上開省道台25線慢車道
      由北往南行駛至前開交岔路口，欲向該交岔路口左方之鳳
      林路直行，2 車因而發生擦撞，致告訴人丁○○、被害人
      林黃帶娣人車倒地，分別受有前開傷害，其中被害人林黃
      帶娣經送建佑醫院急救，仍於同日上午11時48分許不治死
      亡等事實，業據告訴人丁○○於偵訊（見偵卷第36、37頁
      ）及本院審理中（見本院2 卷第22至26頁）證述明確，並
      有本件道路交通事故現場圖（見偵卷第9 頁）、道路交通
      事故調查報告表（見偵卷第21、22頁）、被害人林黃帶娣
      在建佑醫院接受急救之診斷證明書（見偵卷第26頁）、告
      訴人丁○○在建佑醫院就診之診斷證明書（見偵卷第27頁
      ）、道路交通事故現場蒐證相片（見偵卷第10至17頁）、
      臺灣高雄地方法院檢察署相驗屍體證明書（見相驗卷第35
      頁）、檢驗報告書（見相驗卷第36至41頁）在卷可稽，自
      堪予以認定。被告雖就被害人林黃帶娣所受前開傷害及最
      終不治死亡之結果辯稱：林黃帶娣於案發前一日有至隆德
      中醫診所就診，其身上的傷勢很像之前就有，且本件車禍
      事故發生後，伊有上前查看林黃帶娣的傷勢，當時其額頭
      有傷口，但血都留不出來，且胸部亦無呼吸起伏之狀況，
      伊認為林黃帶娣可能於車禍前就死亡了云云。然經本院調
      取被害人林黃帶娣於98年間持全民健康保險卡至各醫療院
      所就診之紀錄及相關病歷資料核閱結果，被害人林黃帶娣
      於本件車禍事故發生前之98年4 月間，僅曾因高血壓、上
      呼吸道感染至聯美診所看診，及因滑倒導致背部挫傷而至
      隆德中醫診所就診，有中央健康保險局高屏分局所檢送之
      被害人林黃帶娣門診就醫紀錄明細表（見本院1 卷第54頁
      ）、被害人林黃帶娣在聯美診所、隆德中醫診所就診之病
      歷資料（見本院1 卷第68至70頁）附卷足按，而上開病症
      均屬非嚴重之疾病、傷害，且與被害人林黃帶娣於本件車
      禍事故後所產生之上開傷勢並無相關。再者，依據被害人
      林黃帶娣於本件車禍事故發生後，經送往建佑醫院進行急
      救之病歷資料顯示，被害人林黃帶娣到院時，體溫為攝氏
      35度，且尚有脈搏、呼吸等生命徵象（見本院1 卷第17頁
      ），足見其甫至建佑醫院接受急救時，尚未發生死亡之結
      果，是被告前開質疑，顯與事實不符，無從予以採認。
（二）關於本件交通事故之發生經過，業據告訴人丁○○於本院
      審理中證述：案發當天，因為伊母親骨頭酸痛，所以伊從
      住處騎車載伊母親前往隆德中醫診所看醫生，當時伊騎在
      鳳林路上，見上開交岔路口是綠燈，要通過該交岔路口續
      行鳳林路時，伊機車左方就遭被告汽車的右方撞擊，而因
      為當時伊前方並沒有車輛，所以被告的汽車應該是從伊後
      方過來的等語（見本院2 卷第23至26頁）明確。且本件車
      禍事故發生後，被告上開自用小客車右前車門尾端至右後
      車門前半段處，留有一條前高後低、與類似橡膠等較為軟
      性物質發生擦撞後所會產生之黑色擦痕（下稱B 痕跡，位
      在相關痕跡中間之位置）；另於該自用小客車右側車身下
      方護定處，留有一道前寬後窄之刮擦痕（下稱C 痕跡，位
      在相關痕跡較接近車頭之位置）；及於該自用小客車右後
      輪胎上方之車身，留有一片痕跡較不明顯之刮擦痕（下稱
      A 痕跡，位在相關痕跡較接近車尾之位置），有前開道路
      交通事故現場蒐證相片在卷可按（見偵卷第10至17頁）。
      又被告前開自用小客車上B 痕跡之高度，與告訴人丁○○
      前揭機車之機車手把高度相仿（見偵卷第17頁之2 車高度
      比對相片）；另告訴人丁○○上開機車之左前車頭，於事
      故後亦留有擦撞痕跡，且該痕跡與被告前開自用小客車上
      之C 痕跡高度相符（見偵卷第13、14頁之擦撞痕跡高度測
      量相片）。再佐以本件案發當時，被告係欲由省道台25線
      中線快車道通過上開交岔路口往右方之林園北路前行，而
      告訴人丁○○則係欲由省道台25線慢車道通過該交岔路口
      往左方之鳳林路直行乙情，則本件交通事故之發生，係被
      告駕車在告訴人丁○○機車左後方欲往右方偏駛時，於超
      越告訴人丁○○機車之際，與欲向左方偏駛之告訴人丁○○機車發生擦撞所導致，且雙方車輛之擦撞位置，主要係
      由告訴人丁○○機車之左手把及左前車頭，與被告自用小
      客車之右側車身發生撞擊之事實，應堪認定。
（三）被告之辯護人雖為被告辯護稱：本件車禍事故發生後，被
      告汽車上之擦撞痕跡係由後門往前門拉，故本件車禍事故
      之發生，係因丁○○車速過快，以致其機車車頭先後追撞
      被告汽車車身A 、B 、C 痕跡處（即先撞擊較靠車尾處，
      再逐漸往車頭處撞擊），方會肇生。若係被告汽車追撞丁○○機車，衡情被告汽車車頭及保險桿應會有擦撞痕跡，
      而丁○○機車車頭則不會有擦撞痕跡云云。然查，本件車
      禍事故之發生，係被告自用小客車右側車身與告訴人丁○○機車左手把及左前車頭發生側撞所致，業如前述，是被
      告自用小客車車頭及保險桿未有撞擊痕跡，自屬當然。再
      者，告訴人丁○○於案發當時，係欲向左偏駛至鳳林路，
      亦如前述，是其機車車頭因稍微左偏，以致於在本件車禍
      事故發生時，其機車左前車頭處產生撞擊痕跡，亦屬合於
      事理之情形，實無從以此即謂本件車禍事故，係由告訴人
      丁○○騎乘機車自後追撞被告前開自用小客車所致。此外
      ，辯護人稱被告自用小客車上之擦撞痕跡係「由後門往前
      門拉」乙節，係辯護人依據上開A 、B 、C 之撞擊痕跡及
      被告所述車禍經過所自為之推論，業據辯護人自陳在卷（
      見本院2 卷第139 頁），惟上開A 、B 、C 之撞擊痕跡，
      於被告駕駛前開自用小客車自左後方超越告訴人丁○○之
      機車，而與告訴人丁○○機車發生擦撞過程中，亦可能產
      生；且按諸常理，本件車禍過程若如辯護人所稱，則在告
      訴人丁○○機車快速追撞被告自用小客車後所產生之第1
      道撞擊痕跡（即A 痕跡），其遭撞擊情形應較其他撞擊痕
      跡（即B 、C 痕跡）嚴重，然依前開道路交通事故現場蒐
      證相片所示，被告前開自用小客車上之A 痕跡相較B 、C
      痕跡而言，卻係較不明顯之撞擊痕跡，已徵該撞擊痕跡之
      產生，應係雙方車輛發生撞擊後期，逐漸分離時所產生；
      況且，被告前揭自用小客車右側車身下方護定處所產生之
      C 痕跡，其型態係呈前寬後窄（即靠前車門處較寬、靠後
      車門處較窄），而衡以常情，一般人騎乘機車與他車發生
      擦撞後，多會朝反方向偏駛以為閃避，是在雙方車輛上所
      留下之擦撞痕，當會因上開閃避動作，而產生從大至小乃
      至於結束之態樣，準此，依據上開C 痕跡之存在型態，足
      見本件車禍事故之發生，應係被告上開自用小客車右前車
      身先與告訴人丁○○機車發生擦撞，而非辯護人所主張之
      被告自用小客車右後車身先與告訴人丁○○機車發生擦撞
      。而本件經送臺灣省車輛行車事故覆議鑑定委員會鑑定結
      果，亦認本件係被告駕駛自用小客車自告訴人丁○○左後
      方駛來，超越且隨路型右偏時，擦撞右前方之告訴人丁○○機車左手把而肇事，有該委員會99年8 月25日覆議字第
      996203172 號函在卷可參（見本院2 卷第215 頁）。從而
      ，被告辯護人前開所辯，要與卷內事證不符，無從予以採
      認。
（四）至被告以前詞辯稱本件車禍事故係所謂之「假車禍」乙節
      ，本件車禍事故之發生，係被告駕車自左後方超越告訴人
      丁○○機車時所發生，業如前述，則告訴人丁○○若欲製
      造所謂之「假車禍」，是否會甘冒不知被告車速為何、撞
      擊力道多大之風險，任由在後方之被告汽車撞擊，而不選
      擇其他對己較為安全之方式為之？又是否會搭載其母即被
      害人林黃帶娣同行，徒增己方人員傷亡之可能？均甚有所
      疑，已難遽以採認。再者，被告所執前揭辯詞，要與告訴
      人丁○○於本院審理中證稱：本件車禍事故發生時，伊二
      姐戊○○因買完菜要回家而經過現場，見到本件車禍事故
      後，戊○○有通知伊二姊夫壬○○到場等語（見本院2 卷
      第22、23頁）；證人戊○○於本院審理中證述：案發當天
      伊從市場買完菜要騎車回家，在案發路口之林園北路北向
      車道停等紅燈時，見到伊弟弟丁○○坐在路口對面的道路
      上，伊母親林黃帶娣則倒臥在地，就趕緊將機車停好，上
      前查看伊母親的情形。嗣伊即打電話給伊先生壬○○，通
      知其從家中到場協助處理，之後不知道等了多久，救護車
      來到現場，而於救護人員將伊母親放到擔架上，要將伊母
      親送醫院時，壬○○剛好騎機車來到現場，伊就要壬○○
      留在現場處理後續，伊則到醫院瞭解伊母親的狀況。又從
      伊住處騎乘機車到事故現場，所需時間不到10分鐘等語（
      見本院2 卷第64至68頁）；證人壬○○於本院審理中證述
      ：案發當天上午，伊在家中接到伊太太戊○○的電話，說
      伊岳母發生車禍，人趴臥在地上，伊知道之後，就從家中
      騎車前往現場，時間約10分鐘左右，到場的時候，救護車
      剛要離開，伊太太說要有人留在現場，伊因而留在該處，
      伊太太則與救護車一起去醫院。而伊在事故現場時，曾坐
      在機車上自言自語，講說伊岳母趴在地上，情況可能不是
      很好等語（見本院2 卷第68至71頁），均不相符合。且經
      本院依職權傳訊證人即案發當日到場處理本案之高雄縣政
      府警察局林園分局車禍處理小組警員李坤峰（見本院2 卷
      第102 至104 頁）、證人即案發當日到場協助處理本案之
      高雄縣政府警察局林園分局林園派出所巡佐辛○○、警員
      庚○○（見本院2 卷第168 至173 頁）、證人即案發當日
      至現場救護傷患之高雄縣政府消防局林園分隊隊員丙○○
      、甲○○（見本院2 卷第173 至179 頁）到庭作證結果，
      該等證人對於案發當時證人戊○○、壬○○到場之時間點
      、先後順序等情，均表示不復記憶。另本院依據被告之聲
      請，傳訊被告表示案發當時有到現場協助處理，而知悉證
      人壬○○係在救護車及證人戊○○到場前前即已到場乙事
      之證人己○○到庭作證，證人己○○亦證稱：伊到達現場
      時，傷者已被送上救護車，該車禍的處理業已接近尾聲，
      對於在場人的情形伊並沒有特別注意等語（見本院2 卷第
      201 至206 頁），是依相關證人之證詞，均無從證明被告
      前開辯解係與事實相符。被告雖另主張：經伊查詢網路電
      子地圖結果，壬○○之住處距離案發現場有3.5 公里，不
      可能於接到戊○○之通知後，那麼快就到現場云云。惟依
      證人戊○○、壬○○上開證述內容，證人壬○○於接獲證
      人戊○○之電話通知後，係花費約10分鐘左右之時間到場
      ，而以時速每小時30公里至50公里之正常機車車行速度計
      算，3.5 公里之路途僅需時7 分鐘（3.5 ÷（30÷60）＝
      3 ）至4.2 分鐘（3.5 ÷（50÷60）＝4.2 ）之時間，是
      證人戊○○、壬○○上開證詞，並未悖於常情。又證人丙○○於本院審理中證稱：一般而言，伊接獲通報之後，會
      於1 分鐘左右出勤，而從伊單位所在地至案發現場之時間
      ，大約需時2 、3 分鐘，又正常在現場處理傷患之時間，
      則會花費3 、4 分鐘左右等語（見本院2 卷第175 頁），
      而證人甲○○於本院審理中證述：從伊單位所在地接獲通
      報到本件案發地點，需時約3 至5 分鐘，而一般在現場處
      理傷患之時間，原則上需時5 分鐘左右等語（見本院卷第
      178 頁），是依據證人丙○○、甲○○上開證詞，渠等從
      接獲通報至駕駛救護車將傷者從本件事故現場載離之作業
      時間，約需時6 至10分鐘左右，則證人戊○○、壬○○證
      述證人壬○○到場之時，救護車正要載送被害人林黃帶娣
      前往醫院就醫乙情，亦與證人丙○○、甲○○上開證詞無
      所違背，因此，被告此部分辯解，要屬無從採認。
（五）依被告於本院審理中所述，其謂案發後到場處理本件交通
      事故之警方人員，除證人李坤峰外，別無其他警方人員（
      見本院2 卷第104 、243 頁），然此顯與證人李坤峰（見
      本院2 卷第102 頁）、辛○○（見本院2 卷第169 頁）、
      庚○○（見本院2 卷第171 頁）於本院審理中所為之證詞
      不相符合，足見被告於案發當時，對於現場所發生事情之
      觀察，顯然未能全面、充足，益徵其所稱之證人壬○○、
      戊○○到場時間點、先後順序等情，非無有所誤認或記憶
      錯誤之可能，要難僅憑其自身之陳述，即認係與事實相符
      。此外，本件被告所執前開辯詞倘若屬實，則其自當於本
      件車禍事故甫發生後，即產生本件車禍事故係所謂「假車
      禍」之疑慮，然其卻於案發當日製作警詢筆錄時，及於案
      發翌日因檢察官相驗被害人林黃帶娣屍體而製作訊問筆錄
      時，均未提及其懷疑本件車禍事故係所謂之「假車禍」（
      見偵卷第3 、4 頁、相驗卷第33、34頁），此實與常情有
      違，亦足證被告辯稱本件車禍事故係「假車禍」云云，僅
      係其推諉之詞，要難予以採認。至被告於本院審理中雖陳
      稱：伊有1 位同學在擔任警察，於案發後曾向伊表示，伊
      並沒有什麼直接的證據，所以要伊不要於相驗時，向檢察
      官提出「假車禍」之辯解，等到檢察官開偵查庭時，再請
      檢察官對此查證云云（見本院2 卷第251 、255 頁），然
      被告就其所主張之「假車禍」辯解，自始至終均未能提出
      任何直接證據，則其宜於何時提出此一辯解，實與此項因
      素無涉；再者，本件若如被告所言，係被告擔任警察工作
      之友人向被告提出上開建議，則具有警察工作經驗之該人
      ，豈不知對被告最為有利之事證，乃事故發生當時之現場
      路口監視錄影畫面，何以不建議被告儘早向警方人員或檢
      察官陳明自己疑慮，聲請調閱相關監視錄影畫面，以避免
      該項證據資料因時間之經過而滅失？反而係建議被告遲延
      提出此一辯解，平白使被告無法獲得對其最為有利之事證
      ？此實與常理有違，足證被告此部分所辯，要係臨訟卸責
      之詞，無從予以採信。
（六）按汽車行駛時，駕駛人應注意車前狀況及兩車併行之間隔
      ，並隨時採取必要之安全措施，道路交通安全規則第94條
      第3 項定有明文，被告領有小型車普通駕駛執照，有其駕
      駛執照資料查詢結果可證（見本院2 卷第93頁），對於上
      開規定應知之甚詳，其駕駛汽車自應遵守前開規定。而本
      件事故發生時，天氣狀況晴、日間有自然光線、路面狀況
      濕潤無缺陷、無障礙物及視距良好，有前開道路交通事故
      調查報告表在卷可參，並無不能注意之情事，被告於通過
      上開交岔路口向右偏駛而欲自左後方超越告訴人丁○○之
      機車時，竟疏未注意車前狀況、保持兩車併行之間隔，以
      致肇事，其行為自有過失。又告訴人丁○○、被害人林黃
      帶娣因本件車禍事故受有上開傷害，其中被害人林黃帶娣
      並因而不治死亡之事實，業如前述，則被告之過失行為與
      告訴人丁○○受傷、被害人林黃帶娣死亡等結果間，顯有
      相當因果關係。而本件經送臺灣省車輛行車事故覆議鑑定
      委員會鑑定結果，亦認被告駕駛自用小客車行經上開路口
      向右偏駛時，疏未注意與右前方之告訴人丁○○機車保持
      安全間隔並讓其先行，為本件車禍事故之肇事原因，有該
      委員會99年8 月25日覆議字第996203172 號函在卷可參（
      見本院2 卷第215 頁），益徵被告確實有本件過失致人於
      死、過失傷害犯行無誤。
（七）公訴意旨及本件前送臺灣省高屏澎區車輛行車事故鑑定委
      員會鑑定結果（見偵卷第45頁），雖認被告於前開時、地
      駕車欲由省道台25線駛向林園北路時，未依規定右轉，且
      未讓屬直行車之告訴人丁○○機車先行，為本件交通事故
      之肇事原因；且經本院向主管機關函詢結果，依據上開交
      岔路口之道路設計，車輛沿省道台25線往南駛向鳳林路者
      ，為幹線直行車，而駛向林園北路者，則屬右轉彎車，此
      有交通部公路總局第三區養護工程處99年4 月1 日三工養
      字第0990310264號函（見本院2 卷第32-1頁）、高雄縣政
      府警察局99年3 月16日高縣警交字第0990009649號函（見
      本院2 卷第33頁）存卷可按。然發生本件交通事故之上開
      交岔路口，係一Y 字型路口，而由省道台25線往南通過該
      交岔路口之車輛，無論係欲駛向林園北路或係欲駛向鳳林
      路，均以相同燈光號誌管制，且就駕駛人之角度觀之，僅
      有向右偏駛直行或向左偏駛直行之區別，而難以意識何方
      車屬直行車，何方車係屬轉彎車，此有本件承辦警員拍攝
      之現場蒐證相片暨出具之職務報告（見本院2 卷第17頁）
      、事故現場之網路電子地圖（見本院2 卷第30頁）、上開
      交岔路口之空照相片（見本院2 卷第34頁）附卷足參。準
      此，依前開交岔路口之道路現狀，駕駛人既難以認識駛向
      何道路者為直行車，而駛向何道路者應屬轉彎車，即難謂
      被告應負未依規定右轉及轉彎車未讓直行車先行之過失責
      任。因此，檢察官之上開認定及臺灣省高屏澎區車輛行車
      事故鑑定委員會之鑑定意見，尚難為本院所採認，附此敘
      明。
（八）綜上，本件事證明確，被告前開過失傷害及過失致人於死
      犯行，堪以認定。至被告及其辯護人聲請將本件再送其他
      機關鑑定肇事責任歸屬部分，因此一待證事實業經本院論
      認如上，已臻明確，是無調查此項證據之必要，併予敘明
      。
二、核被告所為，係犯刑法第276 條第1 項之過失致人於死罪，
    及同法第284 條第1 項前段之過失傷害罪。被告因一過失行
    為，同時觸犯上開2 罪名，為想像競合犯，應依刑法第55條
    規定，從重論以過失致人於死罪。被告於肇事後，旋即以其
    行動電話報警前來處理，並留在事故現場，主動向前往事故
    現場處理，且尚不知肇事者為何人之員警坦承肇事，嗣並接
    受裁判之事實，有高雄縣政府警察局指揮中心受理110 報案
    紀錄單在卷可稽（見偵卷第28頁），並與卷內所存其他證據
    資料相符，是被告所為符合刑法第62條前段自首之規定，爰
    依該規定予以減輕其刑。爰審酌被告駕駛汽車不知小心謹慎
    ，因而與告訴人丁○○所騎乘之機車發生車禍事故，非但致
    告訴人丁○○受有傷害，並造成被害人林黃帶娣死亡此一無
    法彌補之後果，犯罪情節難認輕微，復於犯後未能坦承犯行
    ，且迄今仍未能與告訴人丁○○及被害人林黃帶娣家屬達成
    和解，對渠等為合理之賠償，犯罪後態度難認甚佳，然念被
    告上開駕駛過失行為，尚非屬嚴重之交通違失行為，且被告
    於本案調解過程中，曾就本件車禍事故提出新臺幣（下同）
    280 萬元之和解金額，而未能為告訴人丁○○及被害人林黃
    帶娣家屬所接受，惟與渠等所提出之310 萬元和解金額，差
    距非大，此有本院刑事案件移付調解簡要紀錄在卷可佐（見
    本院1 卷第44頁），足見被告亦非全然無和解之誠意，另參
    以告訴人丁○○於本件車禍事故發生時，並未依規定戴安全
    帽，業據其於警詢中自陳在卷（見偵卷第6 頁），是其就自
    身所受之頭部外傷併撕裂傷部分，亦應自負部分責任等一切
    情狀，量處如主文所示之刑，以資懲儆。
據上論斷，應依刑事訴訟法第299 條第1 項前段，刑法第276 條
第1 項、第284 條第1 項前段、第55條、第62條前段，刑法施行
法第1 條之1 ，判決如主文。
本案經檢察官鄧藤墩到庭執行職務。
中    華    民    國    99    年    10    月    27    日
                  交通法庭  法  官  陳君杰
以上正本證明與原本無異。
如不服本判決應於收受送達後10日內向本院提出上訴書狀，並應
敘述具體理由；如未敘述上訴理由者，應於上訴期間屆滿後20日
內向本院補提理由書（均須按他造當事人之人數附繕本）「切勿
逕送上級法院」。
中    華    民    國    99    年    10    月    27    日
                            書記官  紀龍年
附錄本判決論罪科刑之法條：
刑法第276 條第1 項
因過失致人於死者，處2 年以下有期徒刑、拘役或2000元以下罰
金。
刑法第284 條
因過失傷害人者，處6 月以下有期徒刑、拘役或500 元以下罰金
，致重傷者，處1 年以下有期徒刑、拘役或500 元以下罰金。
從事業務之人，因業務上之過失傷害人者，處1 年以下有期徒刑
、拘役或1000元以下罰金，致重傷者，處3 年以下有期徒刑、拘
役或2000元以下罰金。

司法院資訊處製作；財團法人民間司法改革基金會備份。
